臺灣橋頭地方法院民事裁定
108年度消債更字第3號
聲請人即債  史憲璋  
務人                  
代  理  人  黃文章  法扶律師
上列當事人因消費者債務清理事件聲請更生，本院裁定如下：
    主  文
聲請人史憲璋自民國一百零八年五月三十日下午四時起開始更生
程序。
命司法事務官進行本件更生程序。
    理  由
一、聲請意旨略以：聲請人即債務人史憲璋前向金融機構辦理消
    費借貸、信用卡契約等，致積欠無擔保債務計新臺幣（下同
    ）5,603,170元，因無法清償債務，乃於民國107年7月間向
    臺灣臺南地方法院（下稱臺南地院）聲請前置調解，因債權
    金額過高而於同年8月22日調解不成立，因聲請人有不能清
    償債務或有不能清償之虞，復未經法院裁定開始清算程序或
    宣告破產，爰依法聲請准予裁定更生等語。
二、按「債務人不能清償債務或有不能清償之虞者，得依本條例
    所定更生或清算程序，清理其債務。」消費者債務清理條例
    （下稱消債條例）第3條定有明文。衡以消費者與金融機構
    間債之關係之發生，係依契約自由原則及相互間之信賴為基
    礎，此為社會經濟活動得以維繫及發展之重要支柱，債務人
    經濟窘迫，固不應任其自生自滅，債權人一方之利益，仍不
    能因之摒棄不顧。是債務人於協商程序中，自應本於個人實
    際財產及收支狀況，依最大誠信原則，商討解決方案。如終
    究不能成立協商，於聲請更生或清算時，法院審酌上開條文
    所謂「不能清償或有不能清償之虞」，自宜綜衡債務人全部
    收支、信用及財產狀況，評估是否因負擔債務，而不能維持
    最基本之生活條件；所陳報之各項花費，是否確屬必要性之
    支出；如曾有協商方案，其條件是否已無法兼顧個人生活之
    基本需求等情，為其判斷之準據。
三、經查：
  ㈠聲請人前向金融機構辦理消費借貸、信用卡契約等，致現積
    欠無擔保債務5,603,170元，前即已因無法清償債務，而於1
    07年7月間向臺南地院聲請前置調解，因債權金額過高而於1
    07年8月22日調解不成立，嗣向臺南地院聲請更生程序，經
    臺南地院移送本院等情，有債權人清冊、財團法人金融聯合
    徵信中心前置協商專用債權人清冊、信用報告、債權人清冊
    、前置調解債權明細表等件在卷可稽【見臺南地院107年度
    南司消債調字第263號卷（下稱消債調卷）第60頁、臺南地
    院107年度消債更字第245號卷（下稱南院卷）第21至27頁、
    本院卷第12至13頁】，堪信為真實。
  ㈡聲請人現任職於秝家企業社，自陳每月收入22,000元，而依
    薪資明細單所示，107年3月至12月之薪資總額為216,930元
    ，核每月平均薪資21,693元，且其名下尚有遠雄人壽保險解
    約金22,928元，106年度申報所得為252,108元，核每月平均
    所得為21,009元，現無投保勞工保險等情，有財產及收入狀
    況說明書、勞工保險被保險人投保資料表、薪資明細單、綜
    合所得稅各類所得資料清單暨國稅局財產歸屬資料清單、遠
    雄人壽保險事業股份有限公司108年3月25日遠壽字第1080
    000000號函附卷可稽（見南院卷第19頁、第29至33頁、本院
    卷第14頁、第27至28頁）。則查無聲請人有其他收入來源，
    佐以聲請人已提出薪資明細單為證，則聲請人主張之收入來
    源，應全非虛罔，是以聲請人自陳每月收入22,000元作為核
    算其現在償債能力之基礎，應能反映真實收入狀況。
  ㈢至支出部分，聲請人主張扶養父母，每月支出扶養費8,000元
    。按直系血親相互間，互負扶養之義務，民法第1114條第1
    款定有明文。查聲請人父史○○、母史黃○○，父母親於106年
    度皆無所得，名下亦無財產，惟各領有敬老津貼3,000元、
    勞保年金11,196元等情，有戶籍謄本、綜合所得稅各類所得
    資料清單暨國稅局財產歸屬資料清單、領取補助之存摺內頁
    附卷可證（見南院卷第19頁、本院卷第17頁、第31至34頁）
    ，扶養費用部分，依消債條例第64條之2第1、2項，並參照
    民法第1118、1119條規定，其負扶養義務之程度，亦應考量
    其目前身負債務之窘境，所負擔之扶養義務能力，自非比一
    般，在無其他更為詳實之資料可供佐證之情形下，故本院認
    定以108年度高雄市最低生活費標準之1.2倍15,719元為標準
    ，則扣除所領補助且與2名手足分擔後，聲請人每月應支出
    之扶養費應以8,621元為度【計算式：（15,719×2－3,0
    00－11,196元）÷2＝8,621元】，聲請人主張每月扶養費8,0
    00元，低於本院核算金額，應屬可採；至聲請人個人日常生
    活必要費用部分，審酌聲請人負債之現況，基於社會經濟活
    動之互賴及誠信，該日常生活所需費用，自應節制開支，不
    得有超越一般人最低生活標準之享受，否則反失衡平，本院
    依消債條例第64條之2第1項，參酌衛福部社會司所公告歷年
    最低生活費標準，108年度高雄市最低生活費標準13,099元
    之1.2倍為15,719元，則聲請人每月最低生活費除有特殊情
    形並有證據證明者外，自宜以此為度，始得認係必要支出，
    而聲請人自陳每月個人必要生活費為12,500元，低於上開標
    準，亦為可採。
  ㈣綜上所述，以聲請人現每月之收入22,000元為其償債能力基
    準，扣除其每月扶養費8,000元及個人必要生活費12,500元
    後餘1,500元，而聲請人目前負債總額為5,603,170元，扣除
    保險解約金22,928元後，債務餘額為5,580,242元，以上開
    餘額按月攤還結果，約百年餘期間始能清償完畢，堪認聲請
    人確有不能清償債務或有不能清償之虞之情事。從而，聲請
    人主張已不能清償債務，聲請本院准予更生，依所舉事證及
    本院調查結果，即無不合。
四、末按「法院開始更生程序之裁定，應載明其年、月、日、時
    ，並即時發生效力。」、「法院裁定開始更生或清算程序後
    ，得命司法事務官進行更生或清算程序，必要時得選任律師
    、會計師或其他適當之自然人或法人一人為監督人或管理人
    。」消費者債務清理條例第45條第1 項、第16條第1 項分別
    定有明文。本件聲請人其目前收入及財產狀況，不能履行債
    務，依聲請人其目前收入及財產狀況，未償之債務亦屬不能
    清償，有如上述。此外，復查無聲請人有消費者債務清理條
    例第46條各款所定駁回更生聲請等事由，從而，聲請人聲請
    更生，洵屬有據，應予准許，爰命司法事務官進行本件更生
    程序。
五、依消費者債務清理條例第11條第1 項、第45條第1 項、第16
    條第1 項，裁定如主文。
中　　華　　民　　國　 108　　年　　5 　　月　　30　　日
              　　民事庭　法　官　李姝蒓
以上正本係照原本作成。
本裁定已於108年5月30日下午4時公告。
本裁定不得抗告。
中　　華　　民　　國　 108　　年　　5 　　月　　30　　日
  　                      書記官　郭南宏